臺灣高等法院民事判決
                                     105年度上字第1064號
上訴人即附
帶被上訴人  吳玫芳    
訴訟代理人  曾桂釵律師
被上訴人即
附帶上訴人  林士超    
訴訟代理人  路春鴻律師
複  代理人  江肇欽律師

上列當事人間請求損害賠償事件，上訴人對於中華民國105 年6
月28日臺灣新竹地方法院101 年度訴字第523 號第一審判決提起
一部上訴，被上訴人則為附帶上訴，本院於106 年7 月5 日言詞
辯論終結，判決如下：
    主  文
原判決關於駁回上訴人後開第二項之訴部分，及該部分假執行之
聲請，暨訴訟費用之裁判（除確定部分外）均廢棄。
被上訴人應再給付上訴人新臺幣陸仟玖佰參拾元，及自民國一百
年五月三日起至清償日止，按年息百分之五計算之利息。
上訴人其餘上訴、被上訴人之附帶上訴均駁回。
第一、二審訴訟費用（除確定部分外），關於上訴部分，由被上
訴人負擔千分之三，餘由上訴人負擔；關於附帶上訴部分，由被
上訴人負擔。
    事實及理由
一、上訴人即附帶被上訴人（下逕稱上訴人）主張：被上訴人即
    附帶上訴人（下逕稱被上訴人）於民國98年8 月3 日上午10
    時52分許，駕駛車牌號碼0000-00 號自用小客車，沿新竹縣
    竹北市光明六路東二段東往西方向行駛，途經該路東二段與
    高鐵七路交岔路口（下稱事故路口）時，疏未注意車前狀況
    並隨時採取必要之安全措施，復疏未遵守交通號誌指示，於
    燈光號誌為紅燈時貿然直行，致撞及由伊騎駛車牌號碼000-
    000 號普通重型機車（下稱系爭機車），伊因而人車倒地，
    受有外傷性蜘蛛膜下腔出血、疑似彌漫性神經軸損傷、頸椎
    椎間盤突出併頸椎腔狹窄及神經孔狹窄、腰椎滑脫、嗅覺喪
    失、疑大腦皮質性視覺障礙及左膝關節前、後十字韌帶均斷
    裂等傷害，已支出醫療費新臺幣（下同）22萬5,811 元、車
    資52萬1,060 元、看護費54萬4,600 元、救護車費6,920 元
    、保健醫療耗材用品費1 萬0,853 元、飲食費1 萬7,066 元
    、機車修理費5,064 元，未來尚須支出醫療費44萬8,400 元
    ，且因受傷不能工作而損失工作收入76萬8,000 元，並受有
    非財產上損害100 萬元，爰依民法第184 條第1 項前段、第
    193 條第1 項及第195 條第1 項規定，請求被上訴人給付伊
    354 萬7,774 元（計算式：22萬5,811元+52萬1,060元+54萬
    4,600元+6,920元+1萬0,853元+1萬7,066元+5,064元+44萬8,
    400元+76萬8,000元+100萬元=354萬7,774元），及其中330
    萬0,564 元自起訴狀繕本送達翌日起，另24萬7,210 元自原
    審擴張訴之聲明㈡狀繕本送達翌日起，均至清償日止，按年
    息5%計算之利息【上訴人逾上開部分之請求，經原審為其敗
    訴之判決，業據上訴人上訴後減縮上訴金額如上（見本院卷
    第42頁、第592至593頁），另原審判命被上訴人給付原審共
    同原告范采妮即范婷亭（下逕稱范采妮）部分，並據范采妮
    撤回上訴（見本院卷第54頁），已經確定，非本院審理範圍
    ，茲不贅述】。
二、被上訴人則以：伊雖有未注意車前狀況之過失，惟並無上訴
    人所指及證人曾瑞逢所臆測闖紅燈之情事。對於原審認定上
    訴人所受損害總金額190 萬2,274 元，除應扣除無必要之未
    來醫療支出20萬元外，其餘不爭執。而上訴人喪失嗅覺、疑
    大腦皮質性視覺障礙，與伊之過失行為間並無因果關係，上
    訴人既已於100 年8 月1 日回復工作，之後當無繼續搭乘計
    程車就醫看診之必要，且上訴人於99年1 月25日術後1 年（
    即100 年1 月25日）即已回復從事一般性工作之能力，之後
    應已無需看護，其於100 年8 月1 日始回復工作，係因自行
    申請2 年留職停薪所致，上訴人請求伊賠償無關、非必要之
    眼科或耳鼻喉醫療費、看護費、100 年8 月1 日起至103 年
    11月底止就醫看診之計程車資、保健醫療耗材用品費、飲食
    費及逾30萬元之精神慰撫金，均屬無據。再上訴人為左轉車
    ，未應禮讓為直行車之伊先行，上訴人對於損害結果之發生
    ，應負70% 之過失責任，伊僅須賠償上訴人51萬0,682 元【
    計算式：（190萬2,274元- 20萬元）×30% =51萬0,682.2元
    ，元以下四捨五入，下同】等語，資為抗辯。
三、上訴人於原審起訴聲明：㈠被上訴人應給付上訴人363 萬9,8
    67 元，及其中330 萬0,564 元自起訴狀繕本送達翌日起，
    另33萬9,303 元自原審擴張訴之聲明㈡狀繕本送達翌日起，
    均至清償日止，按年息5%計算之利息。㈢願供擔保請准宣告
    假執行。被上訴人於原審答辯聲明：上訴人之訴駁回。原審
    判命被上訴人應給付上訴人114 萬1,364 元，及自起訴狀繕
    本送達翌日即100 年5 月3 日起至清償日止，按年息5%計算
    之利息，並就上訴人上開勝訴部分為准、免假執行之宣告，
    另駁回上訴人其餘之訴及假執行之聲請。上訴人不服提起一
    部上訴，被上訴人則為附帶上訴，上訴人於本院聲明：㈠原
    判決關於駁回上訴人下開請求部分廢棄。㈡上開廢棄部分，
    被上訴人應再給付上訴人240 萬6,410 元，及其中215 萬9,
    200 元自起訴狀繕本送達翌日起，另24萬7,210 元自原審擴
    張訴之聲明㈡狀繕本送達翌日即105 年2 月3 日起，均至清
    償日止，按年息5%計算之利息。㈢願供擔保請准宣告假執行
    。被上訴人於本院答辯聲明：㈠上訴駁回。㈡如受不利判決，
    願供擔保請准宣告免為假執行。被上訴人於本院附帶上訴聲
    明：㈠原判決命被上訴人給付上訴人逾51萬0,682 元部分廢
    棄。㈡上開廢棄部分，上訴人在第一審之訴及假執行之聲請
    均駁回。上訴人於本院答辯聲明：附帶上訴駁回。
四、兩造不爭執事項（見本院卷第612至613頁之106 年5 月23日
    準備程序筆錄，並依判決格式增刪修改文句）：
  ㈠上訴人於98年8 月3 日上午10時52分許，騎乘系爭機車搭載
    范采妮，行經事故路口時，與被上訴人所駕駛車牌號碼0000
    -00號自用小客車發生碰撞（即本件車禍）、上訴人因而受
    有外傷性蜘蛛膜下腔出血，疑似瀰漫性神經軸損傷、第三、
    四、五頸部半脫位、多節頸椎椎間盤突出併頸椎腔狹窄及神
    經孔狹窄、第二、三及第三、四腰椎滑脫及第五腰椎及第一
    薦椎滑脫、左膝挫擦傷各約3×2公分及4×2公分、左膝外傷性
    前後十字韌帶斷裂、左手腕擦傷挫傷約1.5×1公分、右膝蓋
    挫傷擦傷約4×4公分等傷害。
  ㈡被上訴人因本件車禍所涉過失傷害罪嫌，業經本院101 年度
    交上易字第204 號刑事判決判處有期徒刑4 月確定。
  ㈢被上訴人對於上訴人因本件車禍支出救護車費用6,920 元不
    爭執。
  ㈣被上訴人對於上訴人因本件車禍於99年1 月26日至同年2 月1
     日支出看護費1 萬2,600 元不爭執。
  ㈤被上訴人對於上訴人因本件車禍支出機車修理費2 萬4,000元
    不爭執。
五、上訴人主張其因被上訴人闖紅燈之駕駛過失不法侵害致傷，
    而受有上述金額之損害等情，為被上訴人所否認，並以前揭
    情情詞置辯。是本件主要爭點為：㈠本件車禍之發生，被上
    訴人是否具有肇事因素？上訴人是否亦有肇事因素？過失比
    例為何？㈡上訴人喪失嗅覺、疑大腦皮質性視覺障礙之傷害
    ，與被上訴人之本件車禍過失傷害行為間，有無相當因果關
    係？㈢上訴人依侵權行為之法律關係，請求被上訴人賠償不
    能工作收入損失76萬8,000 元、醫療費22萬5,811 元、看護
    費54萬4,600 元、救護車費6,920 元、車資52萬1,060 元、
    保健醫療耗材用品費1 萬0,853 元、飲食費1 萬7,066 元、
    機車修理費5,064 元、未來醫療支出44萬8,400 元及非財產
    上損害賠償100 萬元，有無理由？上訴人得請求之金額為若
    干？本院判斷如下：
  ㈠本件車禍之發生，被上訴人是否具有肇事因素？上訴人是否
    亦有肇事因素？過失比例為何？
    ⒈被上訴人於98年8 月3 日上午10時52分許，駕駛車牌號碼0
      000-00 號自用小客車，自新竹縣竹北市東興路左轉至光
      明六路東二段所劃設之三線道汽車專用車道之中間車道，
      並沿該路段由東往西方向行駛至與高鐵七路之交岔路口（
      即事故路口）時，疏未注意車前狀況，適上訴人騎乘系爭
      機車搭載范采妮，自高鐵七路機車待轉區，沿高鐵七路北
      往南方向行駛至事故路口時，被上訴人所駕駛之自用小客
      車車頭與上訴人所駛系爭機車左側相撞擊，機車向右側倒
      地後，受自用小客車往前推擠，上訴人及范采妮因而拋飛
      至地上，機車並卡在自用小客車車頭下，上訴人因而受有
      外傷性蜘蛛膜下腔出血、疑似瀰漫性神經軸損傷、第三四
      五頸部半脫位、多節頸椎椎間盤突出併頸椎腔狹窄及神經
      孔狹窄、第二、三及第三、四腰椎滑脫及第五腰椎及第一
      薦椎滑脫、左膝挫擦傷各約3×2公分及4×2公分、左膝外傷
      性前後十字靭帶斷裂、左手腕擦傷挫傷約1.5×1公分、右
      膝蓋挫傷擦傷約4×4公分等傷害，另范采妮則受有右側脛
      骨及腓骨骨折、左側內踝骨折及四肢多處擦傷挫傷之傷害
      等情，業據上訴人提出診斷證明書為證【見原審交附民字
      卷（指電子卷證編頁，下同）第18至21頁、第24至27頁】
      ，並有新竹縣政府警察局竹北分局101 年6 月29日竹縣北
      警交字第1015005104號函及所附道路交通事故現場圖、調
      查筆錄、談話紀錄表在卷可證（見原審司竹調字卷第54至
      59頁），且被上訴人上開所涉過失傷害罪嫌，業經原審法
      院99年度交易字第58號、本院101 年度交上易字第204號
      刑事判決判處有期徒刑4 月確定，亦經本院依職權調取上
      開刑事案件（下稱系爭刑事案件）卷宗核閱無訛，且為被
      上訴人所不爭執，此部分事實，堪予認定。
    ⒉上訴人就本件車禍之肇事原因，雖指被上訴人有闖紅燈之
      情事，惟查：
    ⑴上訴人係於事故路口北往南直行高鐵七路時與被上訴人所
      駕自用小客車發生碰撞乙節，為兩造所不爭執，且查：
      ①依國立澎湖科技大學102 年12月2 日彭科大行物字第100
        008602 號函所附鑑定意見書還原之現場圖所示（見系
        爭刑事案件原審交易字卷㈡第37頁），自被上訴人行車
        方向停止線至兩車碰撞地點至少有28.9公尺（13.1+15.
        8=28.9），而被上訴人行駛之快車道與機車道間雖有分
        隔島，且分隔島上種有植栽，然該植栽為矮灌木叢間雜
        樹木，加以被上訴人車輛為休旅車，視野較一般轎車高
        及廣，是分隔島植栽尚不至於遮蔽影響被上訴人車行方
        向之視線，有現場照片在卷可證（見系爭刑事案件偵字
        第7982號卷第40頁、第47頁、第52頁），而車禍當時天
        候晴、日間自然光線、路面乾燥無缺陷、無障礙物、視
        距良好，有道路交通事故調查報告表㈠附卷可查（見上
        開偵字卷第13頁），被上訴人行駛於該路段，從停止線
        起至撞擊位置止，有至少28.9公尺之距離可以看清車前
        狀況，且依其始終供稱時速為40、50公里，在速限範圍
        內，是其對於從高鐵七路右方駛至事故路口之上訴人機
        車，當能看見，而依被上訴人自承：其看到上訴人系爭
        機車時，兩車相距5 公尺等語（見同上偵字卷第4 頁）
        ，足認在車禍發生前，被上訴人並未注意車前狀況而未
        採取任何安全措施。
      ②上訴人騎駛之系爭機車（「東興路往高鐵站區機車」監
        視器畫面顯示時間「10：52：57」，以下所引監視器畫
        面係在車禍發生之前，惟相關畫面顯示時間卻在系爭刑
        事案件原審第58號卷㈠第94頁新竹縣政府警察局指揮中
        心受理110 報案紀錄單所載報案時間10時52分20秒之後
        ，顯然監視器畫面時間與實際有時間差，惟其時間之推
        進並無不同，為便於說明，於提及各監視器畫面時仍以
        畫面上所顯示時間代之），且畫面中上訴人頭戴藍灰色
        安全帽、身穿白色長袖上衣，後座附載暗紅色安全帽、
        身穿桃紅色長袖連帽外套及牛仔長褲之女性，所騎機車
        號碼即系爭機車之車牌號碼000-000 號、被上訴人所駕
        車輛（「東興路與光明六路廣角」監視器畫面顯示時間
        10：52：59）當天係先後相差2 秒由東興路南往北方向
        分別左轉進入至光明六路東二段之機車道、中間車道，
        有監視器翻拍照片2 幀在卷可證（見系爭刑事案件原審
        第58號卷㈡第39頁最上方、最下方照片），上訴人雖提
        出光碟-資料匣內檔名EvenZ00000000000000000 檔案及
        其畫面翻拍照片（見本院卷第579至580頁），主張伊於
        「東興路與光明六路廣角」監視器時間顯示「10：50：
        34」即騎乘系爭機車附載身穿桃紅色衣服，頭戴深色安
        全帽之范采妮，自東興路黃色網狀區左轉至光明六路東
        二段最外側機車道，約「10：50：40」即完成左轉動作
        ，被上訴人則係於「東興路與光明六路廣角」監視器時
        間顯示「10：52：57」始行經黃網區欲左轉，約「10：
        53：00」完成左轉進入光明六路東二段中間車道，兩車
        先後相差143 秒，可證伊確有於事故路口高鐵七路機車
        道待轉區停等紅燈，被上訴人於事故路口闖紅燈云云，
        而該光碟經本院於106 年5 月23日準備程序期日當庭播
        放該段檔案肉眼觀看，勘驗結果固為：「10：50：34畫
        面顯示，黃網區內由北往南方向之對向車道有1 輛綠色
        車身砂石車，由南往北方向車道則有1 台機車欲左轉，
        後方乘客為女性，身穿桃紅色衣服，頭戴深色安全帽偏
        右，前方騎士頭偏左戴淺色安全帽，左轉進入光明六路
        東二段最外側車道，約10：50：40完成左轉動作。10：
        52：53畫面顯示，黃網區內由南往北方向車道有1 台機
        車欲左轉，僅有騎士1 人，身穿淺色衣服，頭戴深色安
        全帽，約10：52：59完成左轉動作。10：52：55畫面左
        下方顯示1 輛由南往北方向之銀色廂型車出現在斑馬線
        前，行經斑馬線，並於10：52：57經黃網區欲左轉，約
        10：53：00完成左轉進入光明六路東二段中間車道動作
        。」等情（見本院卷第607 頁），惟查其間「東興路往
        高鐵站區機車」監視器（應係位於東興路往光明六路東
        二段往西方向機車道附近）於「10：50：38」、「10：
        50：39」、「10：50、40」、「10：50：41」（見系爭
        刑事案件本院交上易字卷㈡第159至160頁），係出現車
        牌號碼疑似「F3R-725」 號（因數字之上半部未拍到）
        之機車從東興路南往北方向左轉行經枕木線進入高鐵站
        區之光明六路東二段往西方向機車道，該機車之駕駛人
        為頭戴深灰色安全帽、身穿淺灰色短袖衣物，其後座搭
        載頭戴黃色安全帽、身穿紅色短袖有領無帽上衣、牛仔
        短褲、白色鞋子之女性，參以「東興路往高鐵站區外」
        、「東興路與光明六路廣角」等監視器於「10：51：58
        」、「10：51：59」均出現同一輛黃色計程車，該計程
        車係自東興路北往南方向右轉進入光明六路東二段往西
        方向之中間車道（見系爭刑事案件之本院交上易字卷㈡
        第161 頁及原審第58號卷㈡第42頁），足徵本件並無上
        訴人所指監視器顯示時間不同之情，而「東興路與光明
        六路廣角」監視器時間顯示10：50：34之機車雖嗣亦左
        轉光明六路，惟因廣角畫面拍攝之距離、主體比例及解
        析度均不如「東興路往高鐵站區機車」監視器清析明確
        ，上開廣角監視器畫面「10：50：34」顯示之坐在機車
        上之人所戴淺色安全帽與畫面中之淺色衣服幾近同一顏
        色（見本院卷第580 頁上方照片），當以該車左轉行經
        光明二路東六段機車道時而為「東興路往高鐵站區機車
        」監視器於「10：50：38」、「10：50：39」、「10：
        50：40」、「10：50：41」所拍近拍畫面較為可採，堪
        認本院勘驗時肉眼所見「東興路與光明六路廣角」監視
        器畫面「10：50：34」東興路南往北方向車道左轉往西
        之機車，後方乘客為女性，身穿桃紅色衣服，頭戴深色
        安全帽偏右，前方騎士頭偏左戴淺色安全帽，左轉進入
        光明六路東二段最外側車道，約10：50：40完成左轉動
        作之機車，當係「東興路往高鐵站區機車」監視器於「
        10：50：38」、「10：50：39」、「10：50、40」、「
        10：50：41」所拍頭戴灰色安全帽、身穿灰色短袖衣物
        之機車騎士，其後座搭載頭戴黃色安全帽、身穿紅色有
        領無帽短袖上衣、牛仔短褲、白色鞋子之女性之車牌號
        碼疑似「F3R-725」號（因數字之上半部未拍到）之機
        車，而非隨後於「東興路往高鐵站區機車」監視器於「
        10：52：57」畫面出現之上訴人所騎搭載身穿桃紅色長
        袖連帽外套、牛仔長褲之范采妮之系爭機車。參以系爭
        刑事案件經原審法院刑事庭囑託法務部調查局鑑定「東
        興路與光明六路廣角」監視器「10：50：34」畫面中機
        車之車牌、乘客安全帽及上衣顏色等情，經函覆結果稱
        ：監視光碟內容因拍攝距離較遠、主體比例太小、解析
        度不足，致錄製影像模糊不清，無法清楚辨識機車車牌
        、乘客安全帽及上衣顏色乙節，亦有該局99年11月25日
        調科伍字第09900520500 號函暨其所附解析放大後之照
        片在卷可證（見系爭刑事案件原審第58號卷㈠第50、51
        頁）。益徵該廣角監視器畫面所拍內容實難正確辨識。
        故本院勘驗上訴人所提上開檔案於10：52：53畫面顯示
        ，廣角監視器畫面顯示黃網區內由南往北方向車道有1
        台機車欲左轉，僅有騎士1 人，當亦係因廣角監視器拍
        攝距離較遠、主體比例太小、解析度不足等因素，至無
        法明確辨識出該機車實為隨後為「東興路往高鐵站區機
        車」監視器畫面所拍顯示時間「10：52：57」、「10：
        52：59」之上訴人、范彩妮所駕乘之系爭機車，有相關
        監視錄影擷取照片在卷可證（見本院卷584至586頁、系
        爭刑事案件原審第58號卷㈡第39頁第1、2幀照片）。是
        上訴人僅比被上訴人早約2 秒從東興路左轉進入光明六
        路東二段往西方向，上訴人主張伊比被上訴人早143 秒
        經過相關路口云云，顯與卷內客觀事證不符，不足採信
        。
      ③又東興路及高鐵七街間之光明六路東二段，上訴人行駛
        之機車道、被上訴人行駛之中間汽車道，分別長156 、
        178 公尺（見系爭刑事案件原審第58號卷㈡第278 頁）
        ，而上訴人稱其車速為50公里左右，不會超過60公里（
        見系爭刑事案件原審第58號卷㈡第101頁背面），被上訴
        人稱其車速為40、50公里（見同上卷第267 頁背面），
        是從東興路口到高鐵七街口，上訴人騎駛機車至少需費
        時9 至11秒（秒以下均捨去），被上訴人之汽車至少需
        費時12至16秒（秒以下均捨去），加計上訴人比被上訴
        人早約2 秒從東興路左轉進入光明六路東二段往西方向
        ，因此上訴人之機車僅僅早於被上訴人之汽車1 至7秒
        到達系爭車禍地點之光明六路與高鐵七街路口。又系爭
        路口之號誌時相，光明六路東二段由東往西方向之紅燈
        秒數為42秒、黃燈秒數為3 秒、綠燈左轉箭頭秒數為10
        秒、綠燈直行箭頭秒數為85+10 秒，高鐵七路南北向之
        紅燈秒數為102 秒、黃燈秒數為3 秒、綠燈秒數為35秒
        ，有新竹縣政府警察局99年8 月12日竹縣警交字第0990
        021374號函暨檢附竹北市光明六路東二段與高鐵七路口
        （時制計畫）1 份（見系爭刑事案件之原審第72號卷第
        81至82頁），如果上訴人騎駛之系爭機車確如范采妮所
        稱「騎在光明六路東二段機車道，快到高鐵七路路口時
        ，紅綠燈號誌是由紅燈轉為綠燈，於是就騎到路口旁的
        待轉區，當時看對向（往高鐵方向）號誌為紅燈，然後
        等號誌變為綠燈時才過路口」（見系爭刑事案件之偵字
        第7982號第55頁、原審第58號卷㈡第93頁背面至97頁）
        ，則因高鐵七路之紅燈長達102 秒（此段時間光明六路
        被上訴人車行方向為長達95秒之綠燈及3 秒之黃燈、4 
        秒之紅燈），待102 秒後高鐵七路轉為綠燈時，被上訴
        人之車輛早已安然通過該路口，兩車必不至於發生本件
        碰撞。是范采妮所稱其等機車有在該路口停等高鐵七街
        上之紅燈、待高鐵七街綠燈時始前行即顯與事證不符，
        即無足採信，則上訴人據此主張被上訴人闖紅燈，不足
        採信。
      ④而駕駛預拌混凝土車跟在被上訴人後方之證人曾瑞逢固
        於警詢證稱印象中該銀色車輛是闖紅燈和機車發生事故
        ，當時伊是在光明六路東二段與復興二路工地遠遠看到
        的等語（見系爭刑事案件原審第58號卷㈠第136 頁）；
        然其嗣於系爭刑事案件原審審理時已結證稱：當天有駕
        車行經新竹縣竹北市光明六路東二段與高鐵七路的交岔
        口，有看到車禍，伊看到情形是已經發生車禍之後情形
        ，伊看到機車卡在汽車底下，是誰闖紅燈伊沒有辦法確
        定，因為伊沒有看到誰闖紅燈，在發生事故前幾分鐘或
        前幾秒，伊的無線電對講機就有聽到，有人講述汽車車
        速很快，很像是闖紅燈撞到機車，但因為使用無線電對
        講機的人很多，伊無法確定是誰說的，等聽完之後，伊
        就剛好路過那個路口。伊警詢所說的是轉述伊從對講機
        聽到無線電的人跟伊說的內容等語（見系爭刑事案件原
        審第58號卷㈡第88至91頁背面）。是證人曾瑞逢並未親
        眼目睹見聞本件車禍發生經過，其所為轉述從對講機所
        聽到「汽車車速很快，很像是闖紅燈撞到機車」等內容
        之陳述屬傳聞證據，且上訴人所舉證據不足以證明證人
        曾瑞逢所聽聞傳述之內容與事實相符，自不足為利有上
        訴人之認定。
      ⑤再查，肇事地點於98年8 月3 日本件車禍發生時並無監
        視錄影設施，有新竹縣政府警察局竹北分局99年7 月8
        日竹縣北警交字第0995005287號函在卷可證（見系爭刑
        事案件原審第58號卷㈠第49頁），且本件車禍經送臺灣
        省竹苗區車輛行車事故鑑定委員會初議及臺灣省車輛行
        車事故覆議鑑定委員會覆議之結果均認：本案係在行車
        管制號誌正常運作之交岔路口發生撞擊，二車行向不同
        ，兩車應遵守之號誌時相自不相同，任何一方未依號誌
        指示通行，皆可能造成相同的撞擊型態，因卷附佐證資
        料不足，尚難認定何方未依號誌指示通行，本會無法據
        以鑑定等語，有該鑑定委員會99年4 月26日竹苗鑑9901
        39字第0995301252號函、100 年4 月11日覆議字第1006
        201297號函在卷為憑（見系爭刑事案件之調偵字卷第11
        頁、原審第58號卷㈠第143 頁），再經系爭刑事案件之
        原審法院刑事庭依職權囑託國立澎湖科技大學鑑定之結
        果：因錄影帶僅能看到東興路與光明六路東二段路口之
        車輛行進狀況，並無法看到事故路口即光明六路東二段
        與高鐵七路交岔口之號誌狀況，故無法得知兩車何方闖
        紅燈等語，有該校100 年12月2 日澎科大行物字第1000
        008602號函所附鑑定意見書在卷可按（見系爭刑事案件
        原審第58號卷㈡第41頁），故本件車禍依卷內客觀證據
        ，尚無從據以認定被上訴人有上訴人所指未遵守燈光號
        誌即闖紅燈之過失。
      ⑥另被上訴人固陳稱其於當天上午11時欲至車禍地點附近
        之未來任職公司開會，上訴人即以此主張被上訴人因為
        趕時間所以不耐紅燈久候而闖紅燈，然此為被上訴人所
        否認，且車禍發生時間距被上訴人開會時間尚有數分鐘
        之久，發生地點距開會地點亦不遠，尚難遽此認定被上
        訴人為趕時間而有闖紅燈之行為，且上訴人上開主張純
        屬臆測，上訴人所舉上開證據並不能證明被上訴人有闖
        紅燈，自不足認被上訴人有闖紅燈之過失行為。
    ⑵綜上，上訴人所舉證據，尚不足以證明被上訴人就本件車
      禍之發生，除有未注意車前狀況，隨時採取必要安全措施
      之過失外，復有闖紅燈之過失，上訴人雖主張被上訴人有
      闖紅燈之過失，惟並未舉證以實其說，自難憑採。末按汽
      車行駛時，駕駛人應注意車前狀況，並隨時採取必要之安
      全措施，道路交通安全規則第94條第3 項定有明文。依前
      述道路交通事故調查表㈠所示，當時外在狀況為天候晴、
      日間自然光線、路面乾燥無缺陷、無障礙物、視距良好；
      參以被上訴人行向之光明六路東二段由東往西之快車道即
      有9.4公尺寬（2.8+3.3+3.3=9.4），上訴人行向之高鐵七
      路雙向合計30公尺寬，為前揭現場圖所示（見系爭刑事案
      件原審第58號卷㈡第37頁），被上訴人行經事故路口得以
      明顯觀察到右側高鐵七路上車輛之動態，且依其智識、能
      力，並無不能注意之情形，竟疏未注意於此，駛入事故路
      口直行，致與上訴人所騎機車發生撞擊，被上訴人就系爭
      車禍之發生顯有過失。又上訴人因本件車禍而受有上述傷
      害，已如前述，則被上訴人之過失行為與上訴人之受傷結
      果間，自有相當因果關係。從而，上訴人主張被上訴人應
      負侵權行為損害賠償責任等情，即屬有據。
    ⒊次按損害之發生或擴大，被害人與有過失者，法院得減輕
      賠償金額，或免除之，為民法第217 條第1 項所明定，其
      立法目的在於平衡被害人與加害人之賠償責任，即於被害
      人本身對於損害之發生或擴大與有過失時，由法院斟酌情
      形，減輕或免除加害人之賠償金額，以免失諸過苛。因之
      不論加害人之行為係故意或過失，僅須被害人就損害之發
      生或擴大，有應負責之事由，不問其係出於故意或過失，
      基於衡平原則及誠實信用原則，即有該法條所定過失相抵
      原則之適用（最高法院93年度台上字第1899號判決意旨參
      照）。又機車行駛時，駕駛人應注意車前狀況，並隨時採
      取必要之安全措施，道路交通安全規則第94條第3 項有明
      文規定。查事故發生當時天候晴、日間自然光線、路面乾
      燥無缺陷、無障礙物、視距良好等情，有上開道路交通事
      故現場圖、調查報告表及現場照片可知，是可認上訴人並
      無不能注意之情事。惟查上訴人就系爭車禍之發生，行經
      上開交岔路口，未注意車前狀況及隨時採取必要之安全措
      施，是上訴人於上開時、地，亦有疏未注意車前狀況之過
      失，上情亦經臺灣高等法院101 年度交上易字第204 號刑
      事判決認定明確，有上開刑事判決可參，是被上訴人抗辯
      ：上訴人就系爭車禍之發生亦同有過失乙節，堪信為實，
      足以憑採。綜上，本院綜合全部卷證結果，認系爭車禍之
      發生，兩造均有疏未注意車前狀況之過失，且被上訴人於
      天候、視線條件良好情況，應該及早警覺注意橫向車輛，
      卻未警覺注意，及上訴人亦未注意車前狀況，即自高鐵七
      路機車停等區移動至事故路口，上訴人應負40% 之過失責
      任，被上訴人應負60% 之過失責任，兩造各自主張對造應
      負70%之過失責任云云，自無足採。
  ㈡上訴人喪失嗅覺及疑大腦皮質性視覺障礙之傷害，與被上訴
    人之過失傷害行為，有無相當因果關係？
    ⒈上訴人主張其喪失嗅覺之傷害與被上訴人之過失傷害行為
      有相當因果關係，惟查：
    ⑴上訴人於車禍前至耳鼻喉科就診時，並未提及其有嗅覺喪
      失症狀，經本院刑事庭於審理系爭刑事案件時，向上訴人
      就診之醫療院所函詢，有相關醫療院所函覆內容在卷可證
      （見系爭刑事案件本院卷㈠第156、159、163 頁）。而上
      訴人目前有嗅覺喪失症狀，有行政院國軍退除役官兵輔導
      委員會臺中榮民總醫院99年7 月12日、99年8 月9 日診斷
      證明書、台北榮民總醫院100 年8 月22日診斷證明書各1
      份在卷可憑（見系爭刑事案件之原審第72號卷第70頁、第
      58號卷㈠第70頁、卷㈡第12 頁背面），惟上訴人係99年7月
      12日經嗅覺閾值試驗確診為嗅覺喪失，距本件車禍發生日
      98年8 月3 日已11月餘，且其喪失是否與本件車禍有因果
      關係，經原審法院刑事庭於審理系爭刑事案件時函請行政
      院國軍退除役官兵輔導委員會臺中榮民總醫院（下稱臺中
      榮民總醫院）鑑定結果認：吳君（即上訴人）之核磁共振
      報告顯示腦部無明顯病變，因此無法辨別吳君之嗅覺喪失
      是否與該件車禍有因果關係，此有該醫院100 年7 月11日
      中榮醫企字第1000011997號書函所附鑑定書在卷可證（見
      系爭刑事案件原審審第58號卷㈠第188至189頁），復經原
      審法院刑事庭於系爭刑事案件審理時傳訊鑑定人即臺中榮
      民總醫院耳鼻喉科主任江榮山醫師到庭具結稱：「被害人
      嗅覺喪失的成因是鼻腔內細微神經受損，而不是來自於腦
      部嗅覺中樞神經、但無法確認被害人鼻腔內細微神經受損
      ，一定是被上訴人車禍所造成的」等語（見系爭刑事案件
      原審第58號卷㈡第194至198頁）。而台北榮民總醫院100 
      年8 月22日開立之診斷證明書認上訴人應係本件車禍外傷
      致嗅覺喪失等語，惟該診斷證明書醫師囑言欄所載「據其
      病史，推論嗅覺喪失可能與車禍頭部外傷有關」等語，亦
      非肯定上訴人嗅覺喪失即本件車禍所造成，尚難據此即推
      認上訴人所受嗅覺喪失之傷害，與被上訴人之過失行為之
      間，有相當因果關係。
    ⑵而上訴人稱其98年8 月3 日於林口長庚紀念醫院急診住院
      後期間，因對同病房內難忍掩鼻之嗅鹽毫無反應即察覺嗅
      覺有異，而於住院期間會同耳鼻喉科會診乙節，經本院刑
      事庭審理系爭刑事案件時向該院函詢，結果為並無前開情
      事，有長庚醫療財團法人林口長庚紀念醫院（下稱林口長
      庚醫院）102年5月6日（102）長庚院法字第0418號函在卷
      可證（見系爭刑事案件本院卷㈠第121 頁），是上訴人嗅
      覺喪失時間是否與車禍時間緊密相接，已屬存疑。嗣本院
      刑事庭就系爭刑事案件依上訴人聲請再將本件送林口長庚
      紀念醫院鑑定上訴人於車禍當時所受傷勢是否可導致其嗅
      覺喪失，該院函覆「病患吳女士（按即上訴人）98年8月3
      日、98年8月6日及98年8月11 日分別接受二次腦部電腦斷
      層及一次腦部血管電腦斷層檢查之結果均未發現嗅覺區有
      明顯骨折之表現，且鼻竇處亦無積液或明顯骨折等情形，
      故就醫學言，實缺乏客觀證據證明病患所受之傷害確有造
      成其嗅覺異常或喪失之可能，惟因臨床上嗅覺區遭受撞擊
      後仍有發生腫脹或壓迫，進而造成嗅覺異常或喪失之機率
      ，故本院醫師亦無法完全排除其可能性」等情（見系爭刑
      事案件本院卷㈡第100至101頁）。是按上開回函可知，依
      照上訴人傷勢，醫學上並無證據證明系爭車禍確有造成其
      嗅覺異常或喪失之可能，雖函末並稱「無法排除嗅覺區遭
      受撞擊後發生腫脹或壓迫，進而造成嗅覺異常或喪失之機
      率」，然上訴人嗅覺喪失的成因是鼻腔內細微神經受損，
      而不是來自於腦部嗅覺中樞神經，業據鑑定人江榮山陳述
      如前，是本件亦非前開函末所稱因嗅覺區遭受撞擊後發生
      腫脹或壓迫，進而造成嗅覺異常或喪失之情形自明。
    ⑶雖本院依上訴人聲請向林口長庚醫院函查診斷證明書上所
      載「彌漫性神經軸損傷」是否為上訴人喪失嗅覺及疑大腦
      皮質性視覺障礙之成因？上訴人是否有就喪失嗅覺及疑大
      腦皮質性視覺障礙，於105 年11月28日至該院脊椎神經外
      科門診？「彌漫性神經軸損傷」之後遺症有哪些？經林口
      長庚醫院於106 年3 月7 日以（106） 長庚院法字第0018
      號函復本院：「…據病歷所載，病患吳女士（指上訴人）
      105 年11月28日至本院脊椎神經外科門診，主訴外傷後喪
      失嗅覺（並無「疑大腦皮質性視覺障礙」之描述），經診
      斷可能與其98年8 月3 日頭部外傷所致之彌漫性神經軸損
      傷有關，依現今醫療水準尚無有效之治療方式；另就醫學
      言，彌漫性神經軸損傷之後遺症從幾無症狀至持續昏迷皆
      有可能，病患吳女士於98年8 月3 日受傷後曾意識昏迷數
      日及左側肌力下降持續月餘，上開症狀可能與彌漫性神經
      軸損傷。」等語（見本院卷第261 頁），惟上訴人於105 
      年11月28日至林口長庚醫院脊椎神經外科門診時，並未經
      施以精密儀器檢查，門診醫師所為上訴人嗅覺喪失可能與
      本件車禍頭部外傷所致之彌漫性神經軸損傷有關之診斷，
      僅係可能成因之臆測，且如上所述，上訴人嗅覺喪失之成
      因為鼻腔內細微神經受損，並非來自於腦部嗅覺中樞神經
      ，業據鑑定人江榮山陳述如前，是依該函仍不足為有利上
      訴人之認定。
    ⑷綜上，本件並無證據足認上訴人之嗅覺喪失與被上訴人之
      過失行為有相當因果關係，從而，上訴人嗅覺喪失即難認
      與被上訴人之過失行為有因果關係。
    ⒉又上訴人主張其疑大腦皮質性視覺障礙之傷害與被上訴人
      之過失傷害行為有相當因果關係，惟查，上訴人目前有疑
      大腦皮質性視覺障礙症狀，固據提出竹東榮民醫院100 年
      4 月19日診斷證明書為證（見原審交附民字卷第18頁），
      惟上訴人係100 年4 月19日經確診為疑大腦皮質性視覺障
      礙，距本件車禍發生日98年8 月3 日已1 年8 月餘，是上
      訴人疑大腦皮質性視覺障礙時間是否與車禍時間緊密相接
      ，已屬存疑，且上訴人並未舉證以實其說，自不足為有利
      於上訴人之認定。
    ⒊綜上，上訴人主張其喪失嗅覺及疑大腦皮質性視覺障礙之
      傷害與被上訴人之過失傷害行為有相當因果關係，尚屬無
      據，不足採信。
  ㈢上訴人依侵權行為之法律關係，請求之各項費用有無理由？
    金額各為若干？
    ⒈按因故意或過失，不法侵害他人之權利者，負損害賠償責
      任；不法侵害他人之身體或健康者，對於被害人因此喪失
      或減少勞動能力或增加生活上之需要時，應負損害賠償責
      任；不法侵害他人之身體、健康、名譽、自由、信用、隱
      私、貞操，或不法侵害其他人格法益而情節重大者，被害
      人雖非財產上之損害，亦得請求賠償相當之金額；不法毀
      損他人之物者，應向被害人賠償其物因毀損所減少之價額
      ，民法第184 條第1 項前段、第193 條第1 項、第195 條
      第1 項前段及第196 條分別定有明文。查被上訴人應負侵
      權行為損害賠償責任，已於前述，則上訴人依據前開規定
      ，請求被上訴人賠償其所受之損害，自屬有據。茲就上訴
      人請求之各項損害及金額是否允當，分別審核論述如後：
    ⑴不能工作收入損失：上訴人主張其於本件車禍發生前為新
      竹縣私立向日葵文理短期補習班之約聘教師，98年8 月3 
      日發生系爭車禍後申請留職停薪2 年，於100 年8 月1 日
      恢愎上班，以其留職停薪前3 個月平均薪資3 萬2,000 元
      計算，其受有不能工作收入損失76萬8,000 元等情，為被
      上訴人所否認，並以上開情詞置辯。經查：
      ①依原審法院向新竹縣立向日葵文理短期補習班函詢，該
        補習班函覆上訴人確實於向日葵文理短期補習班擔任約
        聘教師，工作內容為MPM 數學教授、作業批改及學生接
        送等，98年間平均月薪為3 萬2,000 元，有該補習班10
        1 年8 月23日向人字第1010000001號函在卷可證（見原
        審司竹調字卷第322 頁），是上訴人主張於發生本件車
        禍前其每月薪資為3 萬2,000 元乙節，應堪採信。參以
        林口長庚醫院101 年7 月16日（101）長庚院法字第071
        0 號函記載：「依病患（即上訴人）100 年9 月1 日最
        近乙次回診之病情研判，其左膝功能穩定，惟需接受肌
        力加強訓練，且評估病患應持續術後追蹤治療3 年，而
        依病患當時之恢復狀況研判，其應可從事一般性工作，
        且自99年1 月25日術後1 年應已回復從事一般性工作之
        能力，惟仍應視其實際恢復狀況而定」（見原審司竹調
        字卷第115 頁）。參以上訴人於99年1 月25日再次住院
        手術，係於99年2 月1 日出院，為兩造所不爭執，本院
        認上訴人自99年2 月1 日二次手術出院後1 年即100 年
        2 月1 日應已回復從事「一般性工作」之能力，參以被
        上訴人對於原審認定上訴人得向被上訴人請求自98 年8
        月3 日起算共18個月之薪資損失乙節於本院並不爭執（
        見本院卷第324至326頁），是以上訴人請求自98年8 月
        3 日起算18個月期間因本件車禍受傷所受不能工作收入
        損失57萬6,000 元（計算式：3萬2,000元×18= 57萬6,0
        00 元）為有理由，應予准許。逾此部分之請求，為無
        理由，應予駁回。
      ②雖上訴人主張伊於100 年1 月25日起至同年8 月1 日止
        仍無從事一般性工作之能力，上開林口長庚醫院函僅針
        對其左膝傷勢，未綜合評估其他傷勢，當時伊左側身體
        尚在復建中，腦部神經軸損傷亦未痊癒，思考不能連續
        ，左手尚不能翻頁云云，然為被上訴人否認，且上訴人
        未舉證以實其說，參以證人即上訴人之兄吳泉源於本院
        證述吳芳玲照顧上訴人至100 年初，在此之前每天都是
        由伊及吳芳玲照顧上訴人，上訴人於100 年1 月開始練
        習以枴杖走路等語，核與前述本院認定上訴人於99 年1
        月25日左膝手術於同年2 月1 日出院後1 年應已回復從
        事一般性工作能力之情形相符，堪認上訴人於100 年1
        月底至2 月初應已回復從事一般性工作之能力。是上訴
        人主張其於100 年1 月25日起至同年8 月31日止仍未回
        復工作能力不能工作，請求被上訴人賠償上開期間之不
        能工作損失云云，即無足採信。
    ⑵醫療費：
      ①上訴人請求林口長庚醫院醫療費14萬6,943 元（見原審
        訴字卷㈡第237至242 頁背面之整理表），經查，98年8
        月3 日至101 年7 月16日期間，上訴人支出醫療費計13
        萬2,463 元，有林口長庚醫院101 年7 月16 日（101）
        長庚院法字第0710號函在卷可證（見原審司竹調字卷第
        115 頁），而101 年7 月25日起至103 年12月31日止，
        上訴人支出醫療費計1 萬4,480 元，有林口長庚醫院醫
        療費用繳費證明在卷可證（見原審訴字卷㈡第286至288
        頁），合計支出醫療費14萬6,943 元（計算式：13萬2,
        463+1萬4,480元=14萬6,943元），惟其中99年7 月9 日
        730元、99年7 月22日440元、99年8 月26日480 元、99
        年10月12日40元，共計1,690 元，為眼科門診費用，核
        與本件車禍無關，應予扣除，則上訴人主張此部分支出
        醫療費共計14萬5,253 元（計算式：14萬6,943元-1,69
        0元=14萬5,253 元），為可採信。逾此部分之金額，則
        屬無據，不足採信。
      ②上訴人請求台北榮民總醫院新竹分院醫療費3 萬5,655元
        部分（見原審訴字卷㈡第243至268頁之整理表），經查
        ，98年1 月1 日起至101 年10月15日止，上訴人支出醫
        療費計1 萬8,925 元，有竹東榮民醫院門急診醫療費用
        彙總表可證（見原審司竹調字卷第371 頁），101 年10
        月16日至103 年11月28日期間，上訴人在復健科、骨科
        看診支出醫療費計8,780元（計算式：101年10月19日18
        0元+101年10月25日100元+101年11月2日190元+101年11
        月8日100元+101年11月9日100元+101年11月15日200元+
        101年11月20日100元+101年11月21日180元+101年11月2
        7日100元+101年12月6日180元+102年12月11日100元+10
        1年12月19日220元+101年12月26日100元+102年1月8日1
        80元+102年1月10日100元+102年1月16日180元+102年1
        月22日100元+102年1月28日180元+102年1月30日100元+
        102年2月19日180元+102年2月25日100元+102年3月6日2
        20元+102年3月12日100元+102年3月15日180元+102年3
        月19日180元+102年3月21日100元+102年3月25日220元+
        102年3月26日100元+1 02年3月29日180元+102年4月1日
        100元+102年4月10日100元+102年4月26日220元+102年5
        月1日100元+102年5月9日180元+102年5月10日220元+10
        2年5月14日100元+102年5月20日200元+102年5月29日10
        0元+102年6月6日180元+102年6月17日100元+102年6月2
        7日180元+102年7月3日100元+102年7月4日180元+102年
        7月5日100元+102年7月15日220元+102年7月22日100元+
        102年7月25日200元+103年8月1日180元+103年10月9日1
        00元+103年10月13日200元+103年10月17日50元+103年1
        0月22日50元+103年10月23日50元+103年10月29日180元
        +103年10月30日50元+103年11月5日50元+103年11月7日
        180元+103年11月11日50元+103年11月12日200元+103年
        11月14日180元+103年11月19日50元+103年11月21日50
        元+103年11月25日50元+103年11月26日180元=8,780 元
        ，見原審訴字卷㈡第295至331頁），共計2 萬7,705 元
        （計算式：1萬8,925元+8,780元= 2萬7,705元），本院
        認與本件車禍有關，且為被上訴人所不爭執，則上訴人
        此部分醫療費支出以2 萬7,705 元計算，核屬有據，應
        予准許。至逾此部分之金額，則屬無據，不足採信。
      ③上訴人請求竹東和新中醫診所醫療費2 萬0,050 元（見
        原審訴字卷㈡第269至271頁之整理表），經查，98年11
        月14日至100 年8 月1 日期間，上訴人支出醫療費計1
        萬9,450 元，有醫療費用明細在卷可證（見原審司竹調
        字卷第344 頁），嗣上訴人於103 年1 月7 日至同年10
        月7 日期間亦陸續至竹東和新中醫診所就診支出醫療費
        計600 元，亦據其提出掛號費收據存卷可查（見原審訴
        字卷㈠第247至248頁），此為被上訴人所不爭執，堪認
        均與本件車禍有關，是上訴人主張此部分屬因本件車禍
        而支出之醫療費2萬0,050元，應可採信。
      ④上訴人請求東元綜合醫院醫療費2,722 元（見原審訴字
        卷㈡第272 頁之整理表），業據提出收據為證（見原審
        交附民字卷第46頁），且為被上訴人所不爭執，此部分
        損害之計算，即屬有據。
      ⑤上訴人請求張景隆小兒科診所醫療費2,160 元（見原審
        訴字卷㈡第272 頁之整理表），惟查，上訴人至該診所
        就診，科別為耳鼻喉科，無法證明與本件車禍有關，自
        不足採。
      ⑥上訴人請求大甲昇和醫院醫療費1 萬元（見原審訴字卷㈡
        第272至273頁之整理表），業據提出費用明細證明單為
        證（見原審司竹調字卷第335 頁），且為被上訴人所不
        爭執，上訴人此部分主張支出醫療費1 萬元，應可採信
        。
      ⑦上訴人請求台中榮民總醫院醫療費4,280 元（見原審訴
        字卷㈡第273 頁之整理表），為被上訴人否認，且查上
        訴人係至該醫院耳鼻喉部就診，尚不足認定與本件車禍
        有關，上訴人主張此部分醫療費亦係因本件車禍而增加
        生活上支出云云，即不足採。
      ⑧上訴人請求朱耳鼻喉科診所醫療費150 元（見原審訴字
        卷㈡第274 頁），為被上訴人否認，且查上訴人至該診
        所耳鼻喉科就診，尚不足認與本件車禍有關，上訴人主
        張此部分醫療費亦係因本件車禍而增加生活上支出云云
        ，亦不足採。
      ⑨上訴人請求台北榮民總醫院醫療費8,297 元（見原審訴
        字卷㈡第274 頁之整理表），業據提出門診醫療費用明
        細收據為證（見原審交附民卷第55頁、原審司竹調字卷
        第383至386頁、原審訴字卷㈠第30、253至255頁），其
        中在骨折科、運動醫學科就診之費用共計1,627 元（計
        算式：460+460+707= 1,627），與本件車禍有關，且為
        被上訴人所不爭執，上訴人主張上開金額醫療費支出屬
        因本件車禍而增加之生活上支出乙節，為可採信。另10
        0 年8 月15日鼻科300 元、100 年8 月22 日鼻科3,370
        元、100 年8 月24日門診處置費100 元、101 年9 月17
        日鼻科400 元、103 年9 月29日鼻科620 元、103 年9
        月30日神經內科/耳科 940 元、103 年10月14日神經內
        科/耳科 940 元，為被上訴人否認，且不能認定與本件
        車禍有關，則上訴人此部分主張，即不足採。
      ⑩上訴人請求臺大醫院竹東分院醫療費1,415 元（見原審
        訴字卷㈡第275 頁）乙節，固據其提出門診費用證明書
        為證（見原審訴字卷㈠第249頁下面、第250頁及原審訴
        字卷㈡第392至395頁），惟其中僅103 年3 月28日骨科2
        14 元、同年4 月11日骨科214元、同年12月23日骨科18
        0元，共608 元堪認與本件車禍有關，其餘均看不出就
        診科別，且為被上訴人否認，上訴人亦未舉證證明與本
        件車禍有關，是上訴人此部分所列支出逾608 元部分，
        即不足採。
      ⑪上訴人請求臺大醫院醫療費1,956元（見原審訴字卷㈡第2
        75 頁整理表），然為被上訴人否認，且查上訴人係至
        該醫院眼科、耳鼻喉科就診，尚不足認定與本件車禍有
        關，上訴人主張此部分醫療費亦係因本件車禍而增加生
        活上支出云云，即不足採。
      ⑫上訴人請求馬偕醫院新竹分院醫療費940 元（見原審訴
        字卷㈡第275至276頁之整理表），然為被上訴人否認，
        且查上訴人係至該醫院耳科就診，尚不足認定與本件車
        禍有關，上訴人主張此部分醫療費亦係因本件車禍而增
        加生活上支出云云，亦不足採。
      ⑬綜上，上訴人主張因本件車禍而支出醫療費20萬7,965元
        （計算式：14萬5,253元+2萬7,705元+2萬0,050元+2,72
        2元+1萬元+1,627元+608元=20萬7,965 元），為可採信
        。逾此部分之金額，則屬無據，不足採信。
    ⑶車資：上訴人主張其因系爭車禍受傷，出院後尚須回診接
      受復健治療，往返均賴計程車接送，支出車資52萬1,460 
      元，並提出收據為證，惟查，上訴人已於100 年8 月1 日
      恢愎上班，且距其回復有從事一般性工作能力已有6 個月
      時間，，堪認其於100 年8 月以後尚無必要出入皆以計程
      車代步，故其主張100 年8 月以後支出之車資，及與系爭
      車禍就診科別無關之車資部分，即屬無據，不足採信，應
      予扣除，其餘分析如下：
      ①上訴人主張因本件車禍受傷就診，往返林口長庚醫院支
        出車資30萬1,300 元（見原審訴字卷㈡第237至242頁之
        整理表），扣除100 年8 月後車資17萬8,000 元（3,00
        0元×30+2,800元×21+2,900元×1+2,7 00元×3+2,600元×7
        = 17萬8,000），再扣除100 年8 月前有3 次至眼科門
        診核與本件車禍無關之車資9,000 元（3,000元×3=9,00
        0元），共計11萬4,300元（計算式：30萬1,300元-17萬
        8,000元-9,000元=11萬4,300元），核與本件車禍有關
        ，且為被上訴人所不爭執，是上訴人主張此部分為因本
        件車禍而增加之生活上支出乙節，為可採信。其餘金額
        之請求，則屬無據，不足採信。
      ②上訴人主張因本件車禍受傷就診，往返台北榮民總醫院
        新竹分院支出車資11萬3,160 元（見原審訴字卷㈡第243
        至268頁之整理表），扣除100 年8 月後車資3 萬6,600
         元（200元×182+100元×2=3萬6,600），共計7 萬6,560
         元（計算式：11萬3,160元-3萬6,600元= 7萬6,560元
        ），核與本件車禍有關，且為被上訴人所不爭執，上訴
        人主張此部分為因本件車禍而增加之生活上支出乙節，
        應可採信。其餘金額之請求，則屬無據，應予駁回。
      ③上訴人主張因本件車禍受傷就診，往返竹東和新中醫診
        所支出車資1 萬2,480 元（見原審訴字卷㈡第269至271
        頁之整理表），扣除100 年8 月後車資1,800 元（300
        元×6 =1,800元），共計1 萬0,680 元（計算式： 1萬2
        ,480元-1,800元=1萬0,680元），核與本件車禍有關，
        且為被上訴人所不爭執，上訴人此部分主張為可採信。
        至逾此部分之金額，則屬無據，不足採信。
      ④上訴人主張因本件車禍受傷就診，往返東元綜合醫院支
        出車資1,200元（見原審訴字卷㈡第272頁之整理表），
        業據其提出汗馬車行收據在卷可證（見原審交附民字卷
        第349頁），且為被上訴人所不爭執，應可採信。
      ⑤上訴人主張因本件車禍受傷就診，往返張景隆小兒科診
        所支出車資800 元（見原審訴字卷㈡第272頁之整理表）
        ，為被上訴人否認，且查上訴人係至該診所耳鼻喉科就
        診，不能證明與本件車禍有關，是上訴人主張此部分車
        資屬因本件車禍而增加之生活上支出云云，即不足採。
      ⑥上訴人主張因本件車禍受傷就診，往返大甲昇和醫院支
        出車資3 萬元（見原審訴字卷㈡第272、273頁之整理表
        ），業據其提出收據為證（見原審交附民字卷第348 頁
        下面、第349頁下面、第351頁上面、第352頁、第354頁
        上面、第355、356頁），且為被上訴人所不爭執，應可
        採信。
      ⑦上訴人主張因本件車禍受傷就診，往返台中榮民總醫院
        支出車資1 萬6,300 元（見原審訴字卷㈡第273 頁之整
        理表），扣除100 年8 月後車資3,700 元，共計1 萬2,
        600元（計算式：1萬6,300元-3,700元=1萬2,600元），
        與本件車禍有關，且為被上訴人所不爭執，應可採信。
        逾此部分之請求，則屬無據，不足採信。
      ⑧上訴人主張因本件車禍受傷就診，往返朱耳鼻喉科診所
        支出車資320元（見原審訴字卷㈡第274頁），為被上訴
        人否認，且查上訴人至該診所耳鼻喉科就診，不能證明
        與本件車禍有關，上訴人主張此部分車資屬因本件車禍
        而增加之生活上支出云云，不足採信。
      ⑨上訴人主張因本件車禍受傷就診，往返台北榮民總醫院
        支出車資2 萬8,90 0元（見原審訴字卷㈡第274 頁之整
        理表），扣除100 年8 月後車資1 萬4,500 元（3,600
        元×3+3,700元=1萬4,500元），共計1 萬4,400 元（計
        算式：2萬8,900元-1萬4,500元=1萬4,400元）與本件車
        禍有關，且為被上訴人所不爭執，上訴人此部分主張，
        應可採信。。逾此部分之金額，則屬無據，不足採信。
      ⑩上訴人主張因本件車禍受傷就診，往返臺大醫院竹東分
        院支出車資800 元云云（見原審訴字卷㈡第275 頁），
        為被上訴人否認，且查均在100 年8 月後，自無足採信
        。
      ⑪上訴人主張因本件車禍受傷就診，往返臺大醫院支出車
        資1 萬4,400 元云云（見原審訴字卷㈡第275 頁整理表
        ），為被上訴人否認，且查上訴人係至該醫院眼科、耳
        鼻喉科就診，不能證明與本件車禍有關，自不足採。
      ⑫上訴人主張因本件車禍受傷就診，往返馬偕醫院新竹分
        院車資1,800 元云云（見原審訴字卷㈡第275至276頁之
        整理表），為被上訴人否認，且查上訴人係至該醫院耳
        科就診，不能證明與本件車禍有關，自不足採信。
      ⑬綜上，上訴人主張因本件車禍支出車資共25萬9,740 元
        （計算式：11萬4,300元+7萬6,560元+1萬0,680元+1,20
        0元+3萬元+1萬2,600元+1萬4,400元= 25萬9,740元），
        為可採信。逾此範圍，則無足採。
    ⑷看護費：按親屬代為照顧被害人之起居，固係基於親情，
      但親屬看護所付出之勞力並非不能評價為金錢，雖因二者
      身分關係而免除被害人之支付義務，惟此種基於身分關係
      之恩惠，自不能加惠於加害人。故由親屬看護時雖無現實
      看護費之支付，仍應認被害人受有相當於看護費之損害，
      得向被上訴人請求賠償，始符公平原則（最高法院89年度
      台上字第1749號判決意旨參照）。上訴人主張其自98年8 
      月3 日起至99年2 月2 日以後6 週內，共266 日為全日親
      人看護，另99年1 月26日起至同年2 月1 日已支付6 日之
      專業看護費1 萬2,600 元，共得請求看護費54萬4,600 元
      （計算式：266日*2,000元+1萬2,600元=54萬4,600元），
      而被上訴人就上訴人於99年1 月26日起至同年2 月1 日住
      院期間已支出看護費用1萬2,600元並不爭執，且查依林口
      長庚醫院98年9 月10日所開立診斷證明書醫囑載明：「病
      患（即上訴人）於民國98年8 月3 日急診住院，於98年9 
      月4 日出院，共住院30天，宜休養三至六個月，宜持續復
      健六個月，因左側肢體無力，住院期間需專人二十四小時
      照護，宜戴頸圈並續門診追蹤」等語（見系爭刑事案件偵
      字第7982號偵查卷第15頁）、99年2 月11日所開立診斷證
      明書醫囑載明：「病患（即上訴人）因上述疾病於99年01
      月25日入院，於99年01月27日行左膝關節鏡及前後十字韌
      帶重建手術，術後於一般病房照護，因病情穩定，於99年
      02月01日出院，傷口需保持清潔且兩週內不宜碰水，住院
      期間需專人看護，活動需拐杖或輪椅輔助注意防止跌倒，
      並穿戴可調式支架固定保護，術後宜休養六週，九個月內
      不宜劇烈活動或從事粗重工作，續門診追蹤治療」等語（
      見原審交附民字卷第21頁）。又依林口長庚醫院101 年7 
      月16日（101） 長庚院法字第0710號函記載：「據病歷所
      載，吳女士98年8月3日至本院急診、住院之診斷為頭部外
      傷併昏迷狀態及頸椎半滑脫位，接受藥物及復健治療後於
      98年9 月4 日出院，而依病患住院期間之病情研判，因其
      意識不清且肌力下降，故住院期間需專人全日照護，至出
      院後因左側肌力約4 分（滿分5 分），故仍需專人照護，
      惟係全日或半日照護及需求期間為何，則應視病患實際需
      求而定…另病患於99年1 月25日至本院住院之診斷為左膝
      前後十字韌帶外傷性斷裂，經手術後於99年2 月1 日出院
      …本院提供推介適任之照顧服務員予有看護需求之病患及
      家屬其自行決定是否僱用，並訂有統一收費標準；而平日
      之全日看護費用為2,100 元（以到班時間起算24小時為一
      班，未滿一班者以每小時100 元計算，但至多以一班計收
      ），另春節期間（即除夕、初一及初二共計三天）之全日
      看護費用則為3,000 元」（見原審司竹調字卷第114 頁）
      。本院審酌上情，認定上訴人於98年8 月3 日起至99年1 
      月24日期間，於98年8 月3 日起至99年9 月4 日出院（不
      含出院當日），共經過33日，上訴人主張其中32日需全日
      看護，應可採信；爰審酌上訴人於第一次出院後2 個月（
      自98年9月4 日起至同年11月3 日止，共61日）因其所受
      上開傷勢導致行動不便而有專人全日看護照顧之必要，至
      於出院後第3 個月（即98年11月4 日）起至99年1 月26日
      下午1 時前聘請全日看護前止，則因傷勢未完全恢復，生
      活起居仍需他人幫助，並斟酌上訴人所受傷勢非輕，於出
      院後前2個月因傷口疼痛尚劇，仍需專人全日看護，惟於
      出院後第3 個月98年11月4 日起至99年1 月26日下午1 時
      止，並參以上訴人係於99年1 月27日施行左膝關節再手術
      ，共83.5417 日（計算式：27日+31日+25.5417日= 83.54
      17日）因傷勢逐漸好轉，尚不需全日看護，半日看護即為
      已足；上訴人於99年1 月26日下午1 時起至同年2 月1 日
      下午1 時止再手術住院期間，需聘請6 日全日看護，出院
      後前4 週（包括99年2 月1 日下午1 時起及自99年2 月2 
      日起至99年3 月1 日止，共28.4583 日，因傷口疼痛尚劇
      ，仍需專人全日看護，惟於出院後第5、6週（即99年3 月
      2 日起至同年3 月15日止，共14日）因傷勢逐漸好轉，尚
      不需全日看護，半日看護應為已足。又上訴人自99年1 月
      26日下午1 時起至同年2 月1 日下午1 時止聘請6 日之全
      日看護，每日2,100 元，共支出1 萬2,600 元，有收據為
      證（見原審交附民字卷第167 頁），此外，上訴人尚需專
      人全日看護121.4583日（32+61+28.4583=121.4583）、半
      日看護97.5417 日（83.5417+14=97.5417），自有僱請看
      護之必要，縱上訴人由其親屬看護而無實際看護費用支出
      ，依前開說明，亦得請求被上訴人賠償，又上訴人主張以
      2,000 元計算全日看護費用，換算半日看護費用為1,000 
      元，未逾一般看護費用標準，尚屬合理，被上訴人對此亦
      不爭執，應屬可採，是上訴人請求121.4583日全日看護費
      用及97.5417 日之半日看護費用暨已支付6 日之全日看護
      費用1 萬2,600 元，共計35萬3,058 元（計算式：121.45
      83日×2,000元/日+97.5417日×1,000元/日+1萬2,600元=24
      萬2,916.6元+9萬7,541.7元+1萬2,600元= 35萬3,058.3元
      ，元以下四捨五入，下同），為可採信。逾此部分之金額
      ，雖上訴人主張其自98年8 月3 日起至99年3 月15日止，
      共266日均有全日看護必要云云，雖據其聲請傳喚證人吳
      泉源為證，雖吳泉源於本院證述上訴人24小時均需有人照
      顧等語（見本院卷609 至611 頁），惟證人吳泉源證述上
      訴人至100年初仍須由伊與吳芳玲24 小時照顧乙節（見本
      院卷第611頁），明顯超過上訴人主張需全日看護期間（
      至99年3月15日止）甚多，其所為證述，是否可信，顯有
      可疑，且其證述內容核與上開診斷證明書醫囑及函復內容
      並不相符，自不足採。從而，上訴人主張因本件車禍而增
      加支出住院及休養期間看護費共計35萬3,058 元部分，為
      可採信，逾此部分，則不足採。
    ⑸救護車費：上訴人主張因本件車禍送醫，支出救護車費用6
      ,920 元，為被上訴人所不爭執，自堪信上訴人此部分之
      主張為可採信。
    ⑹保健醫療耗材用品費：
      上訴人主張其支出保健、醫療及耗材等用品費用1 萬0,85
      3 元乙節，固據其提出發票影本為證（見原審交附民字卷
      第357至369頁、原審訴字卷㈠第313 頁），惟由上開發票
      內容觀之，其中保健食品及藥品支出2,296 元（100元+30
      0元+125元+100元+200元+200元+100元+200元+100元+406
      元+200元+265元=2,296元）、血壓計2,280 元、葡萄糖胺
      錠1,200 元，共計5,776 元（2,296元+2,280元+1,200元=
      5,776 元）部分，為被上訴人否認，上訴人亦未舉證證明
      該等支出係醫囑所建議為恢復上訴人傷勢所必須之支出，
      自不足認與車禍間有相當因果關係，則上訴人此部分請求
      ，即屬無據，不足採信，應予扣除，其餘5,077 元（1 萬
      0,853元-5,776元= 5,077元），核其消費日期均在上訴人
      治療期間內，且其消費品項可認係因上訴人治療所衍生需
      額外購買之必需品，復為被上訴人所不爭執，堪認該等費
      用支出係上訴人因受傷所增加生活上之需要，應可採信。
    ⑺飲食費：
      上訴人主張醫囑建議伊多喝牛奶，補充鈣質，因此支出飲
      食費1 萬7,066 元云云，為被上訴人否認，且上訴人並未
      舉證證明係醫囑所建議為恢復其傷勢所必須之特殊用餐，
      尚難認該等飲食費支出與本件車禍間有相當因果關係，是
      上訴人此部分主張，尚屬無據，不足採信。
    ⑻機車修理費：
      按物被毀損時，被害人除得依據民法第196 條請求賠償外
      ，並不排除民法第213條至第215條之適用，依民法第196
      條請求賠償物被毀損所減少之價額，得以修復費用為估定
      之標準，但以必要者為限（例如：修理材料以新品換舊品
      ，應予折舊），有最高法院77年度第9 次民事庭會議決議
      、同院73年度台上字第1574號判決可資參照。上訴人主張
      因被上訴人過失駕車行為致其所有系爭機車毀損，請求被
      上訴人賠償5,064 元，業據提出維修紀錄單、統一發票為
      證（見原審訴字卷㈡397頁、原審交附民字卷第391頁），
      且查，系爭機車為92年10月出廠，有行照在卷可證（見原
      審訴字卷㈡第396 頁），距本件車禍發生時（即98年8 月
      3 日），已使用逾5 年，依前揭說明，其以新品取代舊品
      間之差價，應予以折舊。爰依行政院台（86）財字第5205
      1 號、台（45）財字第4180號令公布之固定資產耐用年數
      表及固定資產折舊率表，採定率遞減法計算其折舊，系爭
      機車耐用年數3 年，每年折舊率千分之536 ，及最後一年
      之折舊額，加歷年折舊累積額，總和不得超過該資產成本
      原額之10分之9 ，依上訴人所提上開統一發票、維修紀錄
      單，系爭機車修理費共2 萬4,000 元，其中板金工資600
      元、車體校正（含拆裝工資）2,360 元，依此計算其餘2
      萬1,040 元（計算式：2萬4,000-000-0,360= 21,040）均
      為零件之新品價格，故上訴人修理系爭機車所需零件費用
      扣除折舊後為2,104 元（計算式：2萬1,040元×1/10=2,1
      04元），加計無須折舊之工資2,960 元（600元+2,360元=
      2,960 元），總計上訴人請求系爭機車修理費用之損害額
      應為5,064 元（計算式：2,104元+2,960元= 5,064元），
      則上訴人請求被上訴人給付機車修理費共5,064 元，應屬
      有據，為可採信。
    ⑼未來醫療支出：
      上訴人主張未來進行頸椎及腰椎手術，初估需花費44萬8,
      400 元（不包含未來復建費用損失），為被上訴人否認，
      經原審法院函詢林口長庚醫院是否有手術必要，該院回覆
      稱：「若持續酸痛，經藥物及復健治療無效，應考慮手術
      固定及骨融合。2009/8/6核磁共振：頸椎椎間盤病變併輕
      微神經壓迫，2009/12/07核磁共振：腰椎椎間盤病變併第
      二三、第三四及第五腰椎及第一薦椎不穩定，2012/5/30X
      光：第四五頸椎及第五六頸椎不穩定。若追蹤之核磁共振
      顯示第四五及第五六頸椎神經壓迫更加遽，考慮頸椎前位
      第四五及第五六節椎間盤切除及骨融合術及內固定手術，
      腰椎部分建議護腰使用，持續追蹤，若惡化需固定。手術
      費用依健保，手術所需使用之椎間支架，若申請健保不通
      過，一節約需自費42,000多元（傳統的）至280,000 多元
      （人工椎間）。術後需休養一至三個月，間隔至少二至三
      個月」等語（見原審訴字卷㈠第10頁），參以該院於105
      年12月6 日以（105） 長庚院法字第1688號函復本院：「
      …本院於100年1月12日開立之診斷書所載『因上述診斷建
      議手術固定』，係針對病患『第三四五頸部半脫位，多節
      頸椎椎間盤突出；第二、三及第三四腰椎滑脫及第五腰椎
      及第一薦椎滑脫」之診斷所提出之治療建議，治療之術式
      為前位頸椎椎間切除術、骨間融合術及內固內術，惟病患
      主訴因藥物治療尚可減緩其不適故未接受上開手術；另針
      對病患傷勢本院主要係處方肌肉鬆弛及消炎止痛之藥物治
      療（Baclofen及Acemetacin），止痛藥物確有逐步加重，
      惟調整劑量係為治療病患主訴加重之疼痛及緊繃不適等症
      狀，而非因痙攣或癲癇等併發症而進行之調整。」等語（
      見本院卷第460頁），堪認上訴人現以藥物治療即可治療
      其疼痛與不適，雖用藥確有逐步加重，惟仍尚需視上訴人
      之第四五及第五六頸椎神經壓迫未來是否有更加遽惡化，
      並非未來一定需要進行上開手術，且上訴人所舉證據僅足
      證明其用藥逐步加重，並不足以證明追蹤之核磁共振顯示
      其第四五及第五六頸椎神經壓迫有更加遽之情事，是上訴
      人主張其因本件車禍有支出未來醫療費44萬8,000 元云云
      ，尚屬無據，不足採信。
    ⑽非財產上之損害賠償：
      按不法侵害他人之人格權，被害人受有非財產上損害，請
      求加害人賠償相當金額之慰撫金時，法院對於慰撫金之量
      定，應斟酌實際加害情形、所造成之影響、被害人痛苦之
      程度、兩造之身分地位經濟情形及其他各種狀況，以核定
      相當之數額，最高法院47年台上字第1221號、51年台上字
      第223 號判例可資參照。查上訴人因系爭車禍受有上開傷
      害，在精神上及肉體上必感受莫大之痛苦，則上訴人請求
      被上訴人賠償非財產上之損害，自屬有據。本院斟酌上訴
      人為大學畢業，目前為補習班數學教師，月薪3 萬2,000
      元，名下財產總額6 萬2,910 元，而被上訴人為研究所畢
      業，月薪5 至6 萬元，名下財產總額1,249 萬3,893 元，
      此經原審法院依職權查詢稅務電子閘門財產所得調件明細
      表在卷可證（見原審司竹調字卷第27至35頁），復衡以兩
      造肇事情節，上訴人受傷、復原情形等一切情狀，認上訴
      人請求非財產上損害賠償100 萬元尚屬過高，應以50萬元
      為適用，逾此部分之請求，尚無可採。
    ⒉綜上，上訴人得請求賠償之損害為：不能工作收入損失57
      萬6,000 元、醫療費20萬7,965 元、車資25萬9,740 元、
      看護費35萬3,058 元、醫療器材耗材用品費5,077 元、機
      車修理費5,064 元及非財產上損害賠償50 萬元，合計191
      萬3,824 元（計算式：57萬6,000元+20萬7,965元+25萬9,
      740元+35萬3,058元+6,920元+5,077元+5,064元+50萬元=1
      91萬3,824元）。又上訴人就系爭車禍之發生與有過失，
      應負40%之過失比例，被上訴人應負60%之過失比例，業如
      前述，依民法第217 條第1 項過失相抵規定計算後，上訴
      人得請求被上訴人賠償之金額為114 萬8,294 元（191萬3
      ,824元×60%=114萬8,294.4元）。上訴人逾上開部分之請
      求，則屬無據，應予駁回。
六、綜上所述，上訴人依侵權行為之法律關係（民法第184 條第
    1 項前段、第193 條第1 項、第195 條第1 項前段、第196
    條之規定），請求被上訴人給付114 萬8,294 元，及自起訴
    狀繕本送達之翌日即100 年5 月3 日（於100 年5 月2 日送
    達被上訴人，見原審交附民字卷第2 頁）起至清償日止，按
    年息5%計算之利息部分，為有理由，應予准許；逾此部分之
    請求，為無理由，不應准許。上開應准許之部分，原審就其
    中被上訴人應給付上訴人6,930 元（計算式：114萬8,294元
    -114萬1,364元= 6,930元）本息部分，為上訴人敗訴之判決
    ，尚有未合，上訴人指摘原判決此部分不當，求為廢棄，為
    有理由，爰由本院改判如主文第二項所示。至於上開其餘應
    准許之部分，原審為上訴人勝訴之判決，並分別諭知兩造供
    擔保後，准、免假執行；及不應准許部分，原審判決為上訴
    人敗訴之諭知，並駁回其此部分假執行之聲請，均無不合，
    被上訴人之附帶上訴、上訴人之其餘上訴，均無理由，應予
    駁回。又本院所命被上訴人給付部分，金額未逾150 萬元，
    因不得上訴於第三審而告確定，自無宣告供擔保假執行或免
    假執行之必要，附此敘明。
七、本件事證已臻明確，兩造其餘之攻擊或防禦方法及所用之證
    據，經本院斟酌後，認為均不足以影響本判決之結果，爰不
    逐一論列，附此敘明。
八、據上論結，本件上訴為一部有理由、一部無理由，附帶上訴
    為無理由，依民事訴訟法第450 條、第449 條第1 項、第79
    條，判決如主文。
中　　華　　民　　國　 106　　年　　8 　　月　　2 　　日
                    民事第十九庭
                        審判長法  官  魏麗娟
                              法  官  潘進柳
                              法  官  陳慧萍
正本係照原本作成。
上訴人吳玫芳如不服本判決，應於收受送達後20日內向本院提出
上訴書狀，其未表明上訴理由者，應於提出上訴後20日內向本院
補提理由書狀（均須按他造當事人之人數附繕本）上訴時應提出
委任律師或具有律師資格之人之委任狀；委任有律師資格者，另
應附具律師資格證書及釋明委任人與受任人有民事訴訟法第466
條之1第1項但書或第2項（詳附註）所定關係之釋明文書影本。
如委任律師提起上訴者，應一併繳納上訴審裁判費。
附帶上訴人林士超不得上訴。
中　　華　　民　　國　 106　　年　　8 　　月　　2 　　日
                              書記官  陳明俐
附註：
民事訴訟法第466條之1（第1項、第2項）：
對於第二審判決上訴，上訴人應委任律師為訴訟代理人。但上訴
人或其法定代理人具有律師資格者，不在此限。
上訴人之配偶、三親等內之血親、二親等內之姻親，或上訴人為
法人、中央或地方機關時，其所屬專任人員具有律師資格並經法
院認為適當者，亦得為第三審訴訟代理人。